臺灣臺北地方法院交通事件裁定　　　　　　93年度交聲字第1217號
　　異　議　人
　　即受處分人　　和運租車股份有限公司
上列異議人即受處分人因違反道路交通管理處罰條例案件，對於
臺北市交通事件裁決所中華民國93年12月7日所為之處分 (原處
分案號: 北市裁三字第裁22－ABX279601、北市裁三字第裁22－
ABX279602號)聲明異議，本院裁定如下：
    主  文
原處分均撤銷。
和運租車股份有限公司不罰。
    理  由
一、按法院受理交通事件，準用刑事訴訟法之規定，道路交通管
    理處罰條例第89條前段定有明文，是最高法院76年臺上字第
    4986號判例「認定犯罪事實所憑之證據，雖不以直接證據為
    限，間接證據亦包括在內，然而無論直接證據或間接證據，
    其為訴訟上之證明，須於通常一般之人均不致有所懷疑，而
    得確信其為真實之程度者，始得據為有罪之認定，倘其證明
    尚未達到此一程度，而有合理之懷疑存在而無從使事實審法
    院得有罪之確信時，即應由法院為諭知被告無罪之判決。」
    所揭示刑事訴訟法上法院認定事實之最重要原則之一即認定
    被告有罪，就該有罪事實不能有任何之合理懷疑存在之原則
    於法院審理行為人違反道路交通管理處罰條例案件時，當有
    其適用，易言之，法院於審理行為人違反道路交通管理處罰
    條例案件，當踐行完畢調查證據之程序後，為事實之認定時
    ，如就原處分機關所認定之行為人違規之事實仍有合理之訴
    訟上懷疑，而無法百分之百確信行為人確有該當於道路交通
    管理處罰條例各該處罰條文之構成要件事實時，此際即應依
    訴訟上之待證事實「倘有懷疑，則從被告之利益作解釋」之
    證據法則，作對受處分人有利之認定。
二、本件原處分機關認異議人即受處分人和運租車股份有限公司
    所有DD-1095號自用租賃小客車於民國93年7月22日8時40分
    許，在臺北市○○路○段、公館路口，有「闖紅燈」及「汽
    車駕駛人，駕駛汽車有違反本條例之行為，經交通勤務警察
    制止時，拒絕停車接受稽查而逃逸者」之違規行為，經臺北
    市政府警察局北投分局交通分隊員警以異議人有違反道路交
    通管理處罰條例第53條、第60條第1項之行為掣單舉發，嗣
    異議人於舉發通知單上所載應到案日期前向原處分機關提出
    申訴，經原處分機關函請舉發單位調查結果，仍認異議人有
    前述違規行為，原處分機關乃於93年12月7日以異議人有違
    反前揭道路交通管理處罰條例第53條、第60條第1項規定之
    行為，裁處異議人罰鍰新臺幣2千7百元及3千元。
三、本件訊據異議人堅決否認有上開違規行為，辯稱：系爭車輛
    是祥興鋼鐵工業股份有限公司（下稱祥興公司）向我們公司
    長期租用公務車，平時車輛都停在屏東縣萬丹鄉，使用時司
    機都要填寫申請表並經警衛簽認；根據申請表顯示，當天車
    輛是8時33分開出至鄉公所，里程為22973公里，8時53分回
    公司，里程為22977公里，再來於9時5分開出到屏東縣林內
    鄉買水果，里程22977公里，10時12分回來，里程為23010公
    里，再來就是13時22分開出，加油站發票顯示該車曾於13時
    42分到屏東縣潮州鎮的加油站加油，故系爭車輛不可能在舉
    發單上所載的時間開到臺北市○○路、大度路的路口，質疑
    是否為警員看錯車牌所致等語。經查：
（一）異議人上開所辯，有卷附與其陳述相符之加油站統一發票
      、祥興公司公務車輛使用申請表各數紙可稽，衡情系爭車
      輛確無可能於舉發單上所載之違規時間出現於臺北市。
（二）證人即開單告發之員警林志穎於本院94年1月17日調查時
      結證稱：本件交通違規案件是我舉發，當時我在臺北市○
      ○路、公館路口疏導交通，因為承德路（南北向）的紅燈
      號誌已亮，我便高舉指揮棒表示南北向車輛應停車，此時
      有一臺車號DD-1095的白色自小客車闖紅燈沿承德路往北
      行駛，但因為下一個路口的號誌也是紅燈，該車就停在承
      德路、大度路口，我遂以無線電呼叫在下一個路口疏導交
      通的同仁，請他幫我確認車號是否為DD-1095，同仁也以
      無線電回報車號沒錯，我才依法舉發；當時沒有現場舉發
      是因為大度路的號誌是三向，在該處路口的同仁沒有辦法
      接近違規車輛；違規時間確實是舉發單上所載的時間沒錯
      ；我當時僅觀察到車子是白色、車號DD-1095，並沒有注
      意到廠牌，是後來查詢車籍資料才在舉發單上載明是日產
      的等語，足見當時員警僅觀察到違規車輛之顏色及車號，
      而衡諸與車號DD-1095相近之車號D0-1095號車輛亦為白色
      轎式車輛，此有交通部公路總局臺北區監理所以94年1月
      26日北監車字第0940001769號函檢送之D0-1095號車車籍
      查詢資料一份在卷可稽，以及前述異議人已舉證證明系爭
      車輛不可能於舉發單上所載違規時間出現在臺北市○○路
      、公館路口之違規地點，是警員當時對車號之觀察是否正
      確無誤，不無疑義，揆諸前揭「罪疑唯輕」法理，應作對
      異議人有利之認定。
四、綜上所述，原處分機關依道路交通管理處罰條例第53條、第
    60條第1項規定，逕行裁處異議人罰鍰新臺幣2千7百元及3千
    元，容有未洽；本件異議為有理由，應由本院將原處分撤銷
    並為不罰之諭知，以資適法。
據上論斷，應依道路交通案件處理辦法第20條前段，裁定如主文
。
中　　華　　民　　國　　94　　年　　2 　　月　　24　　日
　　　　　　　　　交通法庭法　官　歐陽漢菁
以上正本證明與原本無異。
如不服本裁定，應於送達後5日內，向本院提出抗告狀。
中　　華　　民　　國　　94　　年　　3 　　月　　2 　　日
　　　　　　　　　　　　　書記官　沈 芳 君
